---
title: "lab-4 Lomakin"
author: "Ivan Lomakin"
date: "09 02 2021"
output:
  word_document: default
  html_document: default
  pdf_document: default
---

```{r, echo=FALSE, message=FALSE, echo=FALSE}
source('functions.R')
```

## 1 Данные + графики

```{r}
Rual <- get_finam_data('RUAL', from = '2012-01-01', to = Sys.Date()) # индекс Русала
Rual <- quant_tools_to_xts(Rual)
Rual.rtn <- diff(log(Rual$close)) # расчет лог-доходности 
Rual.rtn = Rual.rtn[!is.na(Rual.rtn)] # убрать значения NA из серии
plot(Rual.rtn)

# построим графики доходностей, квадратов доходностей и их абсолютных значений
dataToPlot = cbind(Rual.rtn, Rual.rtn^2, abs(Rual.rtn))
colnames(dataToPlot) = c("Доходность", "Доходность^2", "abs(Доходность)")
plot.zoo(dataToPlot, main=" Дневные доходности ", col="blue")

par(mfrow=c(3,1)) # параметр, чтобы нарисовать три графика друг по другом в одноме окне
plot(Rual.rtn^2, main="Доходность^2")
Acf(Rual.rtn^2, main="корелограмма")
Pacf(Rual.rtn^2, main=" частичная корелограмма")
par(mfrow=c(1,1)) # вернуть обратно 

```
## 2 Модели прогноза средней доходности


```{r}
y <- Rual.rtn - mean(Rual.rtn) # константа

fit.111 <- Arima(Rual.rtn, c(1, 1, 1), include.constant=TRUE)
resid <- residuals(fit.111)
fcst.y <- forecast(y,h=100, level=95)
fcst.111 <- forecast(fit.111,h=100, level=95)
plot(fcst.y)
plot(fcst.111)
```
## 3 Проверка серий на наличие GARCH-эффекта

```{r}
Box.test(y^2,lag=10,type='Ljung')
archTest(y,12) 

Box.test(resid^2,lag=10,type='Ljung')
archTest(resid,12) 
```
# Значения p-value во всех тестах кратно ниже 0,05, соответственно принимается гипотеза об автокорреляции ряда y и остатков модели ARIMA(1,1,1). Это свидетельствует о наличии ARCH эффекта в обеих сериях.


## 4 Построение частичных корелограмм для квадратов для определения порядка GARCH модели.

```{r}
Pacf(Rual.rtn^2, main ='Mean model')
Pacf(resid^2, main = 'ARMA-модель')
```
# Для построения GARCH-модели требуется большой порядок модели.

## 5 Построение GARCH-моделей разного порядка для оценки
```{r}
library(fGarch)
arch11 <- garchFit(~1+garch(1,1),data=Rual.rtn,trace=F)
arch10 <- garchFit(~1+garch(1,0),data=Rual.rtn,trace=F)
arch12 <- garchFit(~1+garch(1,2),data=Rual.rtn,trace=F)
arch21 <- garchFit(~1+garch(2,1),data=Rual.rtn,trace=F)
arch22 <- garchFit(~1+garch(2,2),data=Rual.rtn,trace=F)

summary(arch11)
summary(arch10)
summary(arch12)
summary(arch21)
summary(arch22)
```

## Оценка информационного критерия Акаике моделей

```{r}
arch11@fit$ics[1]
arch10@fit$ics[1]
arch12@fit$ics[1]
arch21@fit$ics[1]
arch22@fit$ics[1]
```
# По информационному критерию Акаике лучшей моделью является ARCH(1,2).


## Диагностика моделей с помощью графиков

```{r}
plot(arch12, which = 13) # модель с наилучшим Акаике
```
# Q-Q график показывает, что мы имеем распределение, схожее с нормальным, однако присутствуют значения, которые ниже минимальных и выше максимальных по сравнению с нормальным распределением.

## Оценка остатков моделей

```{r}
res_arch12 <- residuals(arch12,standardize=T)
Acf(res_arch12,lag=20)
Pacf(res_arch12,lag=20)
```
# Автокорреляция остатков модели наблюдается на 8 и 18 лагах.

## 5. Оценка GARCH-моделей c распределением Стьдента для шоков

```{r}
arch12_student <- garchFit(~1+garch(1,2),data = Rual.rtn,trace=F, 
                           cond.dist="std")
summary(arch12_student)


```

# В модели статистически значимыми являются все коэффициенты, кроме mu.


## Диагностика моделей графическим способом
```{r}
plot(arch12_student, which = 13)

```
# Все распределения близки к нормальным. По графикам квантиль-квантиль модель без распределения Стьюдента и с ним можно сказать, что распределение стало ближе к нормальному.

## Оценка GARCH модели c распределением Стьдента для шоков и ARMA-моделью для среднего

```{r}
garch_1 <- garchFit(~ 1+ arma(1,1)+garch(1,2),data=Rual.rtn,trace=F, cond.dist="std")

require(rugarch)


spec = ugarchspec(
                 variance.model=list(garchOrder=c(1,2)),
                 mean.model=list(armaOrder=c(1,1), include.mean=T),
                 distribution.model="std")


garch12 <- ugarchfit(spec, Rual.rtn, solver = 'hybrid')

garch12

plot(garch12, which = 9)
```
```{r}
resid <- residuals(garch12, standardize = TRUE)
Acf(resid)
Pacf(resid)
plot(garch12, which = 10)
```
# Прогнозы волантильности


```{r}
v1 <- volatility(arch10)*sqrt(252)*100
v2 <- volatility(arch12_student)*sqrt(252)*100
v3 <- garch12@fit$sigma*sqrt(252)*100 # используются разные синтаксисы из-за того, что использовались разные функции для оценки GARCH

plot(x=index(Rual.rtn), v1, type = 'l')
lines(x=index(Rual.rtn), v2, col='red')
lines(x=index(Rual.rtn), y=v3, col='blue')
```
# Прогнозы котировок и волантильности

```{r}
fcst = ugarchforecast(garch12, n.ahead=10)
plot(fcst, which = 1) # прогноз для ряда
plot(fcst, which = 3) # прогноз для волатильность
```
# Arma + Garch моделирование прогноирует стабильность доходности
# Arma + Garch моделирование прогнозирует небольшое падение волантильности, за которым последует активный рост




