---
title: "lab-5 Lomakin"
output:
  pdf_document: default
  word_document: default
  html_document: default
---

```{r, echo=FALSE, message=FALSE, echo=FALSE}
source('functions.R')
```

## Данные и графики

```{r} 
# Тикер Русала
rual <- get_finam_data('RUAL', from = '2015-03-30', to = Sys.Date()) #котировки Русала
RUAL <- quant_tools_to_xts(rual) # конвертация в data frame
lineChart(RUAL, theme = 'white') # график цен на акции
RUAL.rtn <- diff(log(RUAL$close)) # расчет лог-доходности 
RUAL.rtn = RUAL.rtn[!is.na(RUAL.rtn)] # без NA значений
plot(RUAL.rtn, main = 'Дневные доходности Русала') # график доходностей

# Газпром
GAZP <- get_finam_data('GAZP', from = '2015-03-30', to = Sys.Date()) # индекс ММВБ 
GAZP <- quant_tools_to_xts(GAZP)
lineChart(GAZP, theme = 'white') # график цен на акции
GAZP.rtn <- diff(log(GAZP$close)) # расчет лог-доходности 
GAZP.rtn = GAZP.rtn[!is.na(GAZP.rtn)] # убрать значения NA из серии
plot(GAZP.rtn, main = 'Дневные доходности Газпром') # график доходностей

```

## Индекс ОФЗ 

```{r}
bonds = QuantTools::get_finam_data('RGBITR', from = '2015-03-30', to = Sys.Date()) # Индекс государственных облигаций (ОФЗ) Московской Биржи
bonds <- quant_tools_to_xts(bonds)
lineChart(bonds, theme = 'white', main = 'Индекс государственных облигаций Московской Биржи')
bonds.rtn <- diff(log(bonds$close)) # расчет лог-доходности 
bonds.rtn = bonds.rtn[!is.na(bonds.rtn)] # убрать значения NA из серии
```

## Графики доходностей и диаграммы рассеивания

```{r}
plot(RUAL.rtn, main = 'Дневные доходности индекса РУСАЛА ') # график доходностей
plot(GAZP.rtn, main = 'Дневные доходности индекса Газпрома') # график доходностей
plot(bonds.rtn, main = 'Дневные доходности индекса облигаций') # график доходностей

          


rtns <- merge(RUAL.rtn, GAZP.rtn, all = TRUE) # доходности Русала и Газпрома
names(rtns) <- c('RUAL', 'GAZP')
plot(x = zoo::coredata(rtns$RUAL), y = zoo::coredata(rtns$GAZP),
     xlab = 'Доходность индекса Русала', ylab = 'Доходность индекса Газпрома') # диаграмма рассения Русала и Газпрома


rtns_R_and_B <- merge(RUAL.rtn, bonds.rtn, all = TRUE) # доходности Русала и индекса облигаций
names(rtns_R_and_B) <- c('RUAL', 'bonds')
plot(x = zoo::coredata(rtns_R_and_B$RUAL), y = zoo::coredata(rtns_R_and_B$bonds),
     xlab = 'Доходность индекса Русала', ylab = 'Доходность индекса ОФЗ') # диаграмма рассения Русалаа и индекса облигаций  


rtns_G_and_B <- merge(GAZP.rtn, bonds.rtn, all = TRUE) # доходности Газпрома и индекса облигаций
names(rtns_G_and_B) <- c('GAZP', 'bonds')
plot(x = zoo::coredata(rtns_G_and_B$GAZP), y = zoo::coredata(rtns_G_and_B$bonds),
     xlab = 'Доходность индекса Газпрома', ylab = 'Доходность индекса ОФЗ') # диаграмма рассения Газпрома и индекса облигаций  

```

> По диаграммам рассеивания можно сделать вывод, что разброс доходностей комбинаций с индексом ОФЗ ниже, чем разброс доходностей акций Русала и Газпрома.

> Из менее рисковых комбинаций предпочтительнее пара с Газпромом, так как разброс доходностей этого тикера меньше, чем у Русала.

## Парные корреляции/риск

```{r}
cor(rtns, use = "complete.obs")

cor(rtns_R_and_B, use = "complete.obs")

cor(rtns_G_and_B, use = "complete.obs")
```

> Наименьшая корреляция наблюдается между тикером Русала и индексом ОФЗ.
Наибольшая корреляция в паре Газпром - Индекс ОФЗ.

> Из этого следует, что наименее рисковым портфелем является комбинация Русала и индекса гос облигаций

## Месячные/годовые доходности портфеля

```{r}
rtns <- merge(RUAL.rtn, GAZP.rtn, bonds.rtn, all = TRUE) # Объединение доходностей
names(rtns) <- c('Rual', 'Gazp', 'bonds')
rtns <- rtns[complete.cases(rtns)]

# график накопленной доходности - функция из пакета PerformanceAnalytics 
chart.CumReturns(rtns, wealth.index = TRUE, legend.loc = 'bottomleft', geometric = FALSE,
               main = 'Динамика доходностей акций российских компаний и индекса облигаций (2015-2021)',
               ylab = '4 января 2012  = 1')

charts.PerformanceSummary(rtns, ylog = TRUE, main = 'График доходностей тикеров и индекса (2015-2021)')

```

> Наибольшую доходность за период имеет индекс облигаций, за ним идут акции Газпрома и минимальную доходность приносит Русал.

```{r}
rtns_m = merge(RUAL$close, GAZP$close, bonds$close)[endpoints(merge(RUAL$close, GAZP$close, bonds$close)),] # месячные значения портфеля
rtns_m = CalculateReturns(rtns_m, method = 'log') # месячные доходности портфеля
names(rtns_m) <- c('RUAL', 'GAZP', 'bonds')

t(table.CalendarReturns(rtns_m[,1])) # таблица доходностей Русала по месяцам/годам
t(table.CalendarReturns(rtns_m[,2])) # таблица доходностей Газпрома по месяцам/годам
t(table.CalendarReturns(rtns_m[,3])) # таблица доходностей индекса ОФЗ по месяцам/годам
```

> Наибольшую доходность Русал показывал в 2017 году, тогда как пик доходностей Газпрома и индекса ОФЗ приходится на 2019 год

## Основные статистики месячных доходностей

```{r}
table.Stats(rtns_m, digits = 4)
```

> Доходность Русала по медианному значению, среднему арифметическому и среднему геометрическому уступает таким же показателям доходностей Газпрома и индекса ОФЗ.
Более того, именно Русал имеет наибольшую волатильность среди рассматриваемых тикеров.

## "Скользящие" доходности

```{r}
chart.RollingPerformance(rtns[,1:2], 
                          width = 252, 
                          FUN = "Return.annualized",
                          main = "Скользящая 12-месячная доходность",
                          legend.loc = "topleft")
```

## Историческая доходность и волатильность

```{r}
Return.annualized(rtns, geometric = FALSE)
StdDev.annualized(rtns, geometric = FALSE)
```

## График риск-доходность портфеля

```{r}
r <- Return.annualized(rtns, geometric = FALSE)
sd <- StdDev.annualized(rtns, geometric = FALSE)
tab <- cbind(round(as.numeric(r),2),round(as.numeric(sd),2), names(rtns))
tab <- as.data.frame(tab)
tab[,1] <- as.numeric(as.character((tab[,1])))
tab[,2] <- as.numeric(as.character((tab[,2])))
names(tab) <- c('return' ,'volatility', 'ticker')

p <- ggplot(tab, aes(x = volatility, y = return, label = ticker))
p + geom_point()+geom_text(check_overlap = TRUE, vjust  = -1)+
   theme_bw()+
   ggtitle('Cоотношение риск/доходность для Русала, Газпрома и индекса ОФЗ ')

```

> Соотношения риск/доходность Русала наихудшее из рассматриваемых.

```{r}
cor(rtns)
```

> Минимальная корреляция наблюдается между индексом облигаций и Русалом, а наибольшая между Газпромом и индексом облигаций.

## Построение портфеля тикеров акций

```{r}
w = c(0.4,0.6) # 40% / 60% веса Русала и Газпрома в портфеле

# Вес Газпрома выше веса Русала за счет разницы соотношений риск/доходность

portfolio.prices <- as.xts(merge(RUAL$close,GAZP$close))
portfolio.returns <- na.omit(CalculateReturns(portfolio.prices))
colnames(portfolio.returns) <- c("RUAL","GAZP")
```

## Разбиение на два портфеля: с ребалансировкой и без

```{r}
# портфель с ребалансировкой 
portfolio.rebal <- Return.portfolio(portfolio.returns,
                                         rebalance_on="months",
                                         weights=w,
                                         wealth.index=TRUE,verbose=TRUE)
 
# buy and hold /без ребалансировки 
portfolio.bh <-Return.portfolio(portfolio.returns,
                                         weights=w,
                                         wealth.index=TRUE,
                                         verbose=TRUE)
 
# Объединение портфелей в один объект
portfolios.2 <-cbind(portfolio.rebal$returns,portfolio.bh$returns)
colnames(portfolios.2) <-c("Ребалансировка","buy and hold")
```

## График накопленной доходностей портфелей

```{r}
chart.CumReturns(portfolios.2,
                 wealth.index=TRUE,
                 legend.loc="bottomright",
                 main="Накопленная доходность портфелей buy&hold и с ребалансировкой ",
                 ylab="")
```
## Cтатистики портфелей

```{r}
table.AnnualizedReturns(portfolios.2)
```

> Доходность портфеля с ребалансировкой выше, чем у buy & hold портфеля при примерно одинаковой волатильности. Из этого следует, что показатель Шарпа у ребалансируемого портфеля выше, следовательно такой портфель предпочтительнее.

## Создание портфеля из акций и индекса облигаций и его сравнение и рисковым и безрисковым портфелями

```{r}
portfolio.bondes <- Return.portfolio(as.xts(bonds$close))
portfolio.shares_and_bonds.prices <- merge(portfolio.prices, as.xts(bonds$close))

portfolio.returns_b <- na.omit(CalculateReturns(portfolio.bondes))
portfolio.returns_s_b <- na.omit(CalculateReturns(portfolio.shares_and_bonds.prices))
colnames(portfolio.returns_b) <- c("bonds")
colnames(portfolio.returns_s_b) <- c("Gazp", "Rual", "bonds")

w_2 = c(0.24,0.36,0.4) # Веса портфеля 60%(акции с ребалансировкой)/40%(индекс ОФЗ)
w_b = c(1)

portfolio_b <- Return.portfolio(portfolio.returns_s_b,
                                         weights=w_2,
                                         wealth.index=TRUE,verbose=TRUE)

portfolio_2_reb <- Return.portfolio(portfolio.returns_s_b,
                                         rebalance_on="months",
                                         weights=w_2,
                                         wealth.index=TRUE,verbose=TRUE)

portfolio.3 <- cbind(portfolio_b$returns, 
                     portfolio_2_reb$returns,
                     portfolio.rebal$returns)
colnames(portfolio.3) <-c("Облигации","Ребалансировка акции + облигации","Акции")

chart.CumReturns(portfolio.3,
                 wealth.index=TRUE,
                 legend.loc="topleft",
                 main="Накопленная доходность портфелей",
                 ylab="")

```

```{r}
table.AnnualizedReturns(portfolio.3)
```

> Наилучшим портфелем с точки зрения показателя Шарпа является портфель полностью состоящий из индекса облигаций, тем не менее мне более предпочтительным кажется ребалансируемый портфель, состоящий из акций и индекса облигаций.







